臺灣高雄地方法院民事裁定
111年度消債職聲免字第91號
聲　請　人　李靜芳　00000000000000000000000000000000000
00000000000000000000000000000000000000000000000000
代　理　人　陳靜娟律師
相對人即債　凱基商業銀行股份有限公司
權人　　　　　　　　000000000000000000000000000000000000
0000000000000000000000000000000000000000000000000000000
法定代理人　魏寶生　00000000
　　　　　　　　　　000000000000000000000000
　　　　　　　　　　000000000000000000000000000000000000
上列聲請人即債務人因消費者債務清理事件聲請免責，本院裁定
如下：
    主  文
聲請人即債務人李靜芳不予免責。
    理  由
一、本案基礎事實
　　查聲請人於民國110年7月19日聲請清算，經本院以110年度
    消債清字第173號裁定自110年11月23日開始清算程序，嗣因
    財產不敷清償相關債務及費用，本院乃於111年3月2日以110
    年度司執消債清字第217號裁定終結清算程序確定，而普通
    債權人未同意免責。
二、本件經本院裁定終結清算程序確定，依消費者債務清理條例
    第132條、第133條、第134條之規定，本院應就聲請人是否
    應予免責（即無前開條例第133條、第134條規定之要件）進
    行審理，茲說明如下：
　㈠消債條例第133條前段
　1.本院裁定開始清算程序後，聲請人之財產及所得
　　⑴聲請人的財產
　　　查聲請人名下無財產，亦未領取社會補助、津貼等情，有
      稅務電子閘門財產所得調件明細表、低收入戶/中低收入
      戶/中低老年人生活津貼管理/身障者生活補助/單親家庭
      子女生活教育補助表、勞動部勞工保險局函、勞動部勞動
      力發展署高屏澎東分署函、高雄市政府都市發展局函在卷
      可資認定（見院卷第9-10頁、第12-17頁、第33頁、第34
      頁、第35-37頁）。
　　⑵聲請人之所得
　　　查聲請人自承為家管，生活費由配偶資助，每月金額新臺
      幣（下同）10500元（含不足額500元）等語（見院卷第40
      -41頁）；再參酌前開資料，堪認自110年11月23日開始清
      算程序起至111年6月29日本院調查期日止，以月為單位計
      算，聲請人所得總額為84000元（見院卷第42頁計算表）
      。
　2.本院裁定開始清算程序後，聲請人之支出
　　⑴依衛福部社會司公告110、111年度高雄市最低生活費為133
      41元、14419元，依消債條例第64條之2第1項、第2項之規
      定，聲請人、受扶養者之最低生活費用應以前開高雄市每
      月最低生活費用金額1.2倍計算即16009元、17303元做為
      計算基準數額。
　　⑵聲請人最低生活費
　　　查聲請人主張租屋居住，同住者有配偶、婆婆與子女，但
      房租由配偶負擔，其每月支出生活費為10000元等語（見
      院卷第40-41頁）；堪認自110年11月23日開始清算程序起
      至111年6月29日本院調查期日止，以月為單位計算，聲請
      人支出最低生活費總額為80000元（見院卷第42頁計算表
      ）。
　3.本院裁定開始清算程序後，聲請人之所得餘額
　　依據上開證據，聲請人前開所得總額扣除個人最低生活費總
    額後，尚有餘額4000元（見院卷第42頁計算表）。
　㈡消債條例第133條後段
　1.查聲請人於聲請清算前2年期間，可處分所得總額每月10500
    元，扣除每月個人必要生活費10100元後，尚有餘額400元等
    情，為聲請人所不爭執（見院卷第40頁），亦為本院110年
    度消債清字第173號裁定認定在案，則聲請人於聲請清算前2
    年期間所得餘額為9600元（計算式：400×24=9600）。
　2.又普通債權人於清算程序中均未受償乙節，亦有108年度司
    執消債清字第217號裁定、債權表在卷可參（債權額747642
    元；見院卷第2頁、司執消債清字卷第29頁）。
　3.基上，可認聲請人於本院裁定開始清算程序後，其所得總額
    扣除個人最低生活費總額後仍有餘額，且普通債權人受分配
    總額（0元）低於聲請清算前2年期間之可處分所得餘額，應
    已符合消債條例第133條所規定不免責事由。
  ㈢消債條例第134條部分
　　查聲請人無出國紀錄，此有入出境查詢表在卷可參（見院卷
    第8頁）；又本院復查無聲請人有消債條例第134條所列其他
    各款應不免責事由，且債權人亦未提出聲請人有何符合消債
    條例第134條各款所規定之事證供本院參酌，故應認聲請人
    並無消債條例第134條所定不免責事由之存在。
　㈣消債條例第138條
　　本件債權發生原因為信用卡費等情，有債權表在卷可佐（見
    司執消債清卷第29頁），堪認本件債權非屬消債條例第138
    條所定不受免責裁定影響之事由，併予敘明。
三、綜上所述，聲請人既有消債條例第133 條不應免責之事由，
    復未經普通債權人全體同意其免責，揆諸首揭規定，本件聲
    請人應不免責，爰裁定如主文。
四、另債務人因消債條例第133 條之情形，受不免責之裁定確定
    後，繼續清償達該條規定之數額，且各普通債權人受償額均
    達其應受分配額時，依消債條例第141 條之規定，債務人得
    再聲請法院裁定免責。又法院為不免責之裁定確定後，債務
    人繼續清償債務，而各普通債權人受償額均達其債權額之20
    % 以上者，依消債條例第142 條規定，可再行聲請法院裁定
    免責，附此敘明。
中　　華　　民　　國　 111　　年　　7 　　月　　 1　　日
              　　民事庭　　法　官　賴寶合
上列正本係照原本作成
如不服本裁定，應於裁定送達後10日內，以書狀向本院提出抗告
，並繳納抗告費新臺幣1千元
中　　華　　民　　國　 111　　年　　7 　　月　　 1　　日
  　                        書記官　胡美儀
附錄
一、債務人繼續清償得聲請法院裁定免責之規定：
　　消費者債務清理條例第141條
　　債務人因第 133 條之情形，受不免責之裁定確定後，繼續
　　清償達該條規定之數額，且各普通債權人受償額均達其應受
　　分配額時，得聲請法院裁定免責。　　
    消費者債務清理條例第142條
　　法院為不免責或撤銷免責之裁定確定後，債務人繼續清償債
　　務，而各普通債權人受償額均達其債權額之 20% 以上者，
　　法院得依債務人之聲請裁定免責。
二、債務人嗣後聲請裁定免責時，須繼續清償各普通債權之最低
    應受分配額。